【裁判字號】    92,裁,1109
【裁判日期】    920814
【裁判案由】    考績
【裁判全文】
最  高  行  政  法  院  裁  定                  九十二年度裁字第一一○九號
    抗  告  人  乙○○
    相  對  人  嘉義縣立水上國民中學
    代  表  人  甲○○
右抗告人因與相對人嘉義縣立水上國民中學間考績事件，對於中華民國九十一年七月
三十日高雄高等行政法院九十一年度訴字第二七四號裁定，提起抗告，本院裁定如左
︰
    主  文
抗告駁回。
抗告訴訟費用由抗告人負擔。
    理  由
按抗告法院認抗告為不合法或無理由者，應為駁回抗告之裁定，行政訴訟法第二百七
十二條準用民事訴訟法第四百九十二條第一項定有明文。查本件抗告人於原審起訴主
張：其於民國（下同）八十九年間在相對人學校遭受校長甲○○獨裁指示教職員考核
委員會，以其曠職七小時為由，依公立學校教職員成績考核辦法第四條第一項第三款
規定，將其八十八年度考績考列為丙等，經其提起申訴、再申訴，然於再申訴時又遭
甲○○利用職權機會，唆使嘉義縣教師會理事長陳瑩輝，以營造圓融團結氣氛要求其
撤回再申訴，致使喪失程序利益，且失去恢復考績為甲等之獎金為新台幣十四萬元之
利益，為此提起行政訴訟，請求撤銷相對人將其八十八年度考績考列丙等之處分等語
。惟按「中央或地方機關依公務人員考績法或相關法規之規定，對公務員所為之免職
處分，直接影響其憲法所保障之服公職權利，受處分之公務員自得行使憲法第十六條
訴願及訴訟之權。．．．至公務人員考績法之記大過處分，並未改變公務員之身分關
係，不直接影響人民服公職之權利，上開各判例不許其以訴訟請求救濟，與憲法尚無
牴觸。．．．」、「依公務人員考績法所為之免職處分，因改變公務員身分關係，直
接影響人民服公職之權利，依本院釋字第二四三號解釋，得許受處分之公務員提起行
政訴訟。對於未改變公務員身分之其他考績結果有所不服，仍不許以行政訴訟請求救
濟。惟公務人員基於已確定之考績結果，依據法令規定為財產上之請求而遭拒絕者，
影響人民之財產權，參酌本院釋字第一八七號及第二○一號解釋，尚非不得依法提起
訴願或行政訴訟，．．．」、「．．．關於足以改變公務員身分或對於公務員有重大
影響之懲戒處分，受處分人得向掌理懲戒事項之司法機關聲明不服，．．．」司法院
釋字第二四三、二六六、二九八號解釋足資參照。故公務員法上爭議，如申誡、記過
、考績，實務上均認為非屬行政處分，而不得提起行政訴訟。本件相對人辦理抗告人
八十八學年度之成績考核，將抗告人考績考列為前述辦法第四條第一項第三款丙等，
依上開解釋之法理，應屬學校內部自治考核管理措施，抗告人不因考績被考列為丙等
，而改變其教師身分，其成績考核之處分非屬行政處分。抗告人提起行政訴訟，請求
撤銷其八十八年度考績處分，自非法之所許。原審以其訴不合法，乃以裁定駁回，經
核並無違誤。抗告意旨，仍就實體事項而為爭議，難謂有理由，應予駁回。
依行政訴訟法第二百七十二條、第一百零四條、民事訴訟法第四百九十二條第一項、
第九十五條、第七十八條，裁定如主文。
中    華    民    國    九十二      年      八        月      十四      日
                    最 高 行 政 法 院  第 五 庭
                                審 判 長 法  官      徐  樹  海
                                         法  官      蔡  進  田
                                         法  官      鄭  淑  貞
                                         法  官      林  家  惠
                                         法  官      林  茂  權
右  正  本  證  明  與  原  本  無  異
                                         法院書記官  陳  盛  信
中    華    民    國    九十二      年      八        月      十五      日


司法院資訊處製作；財團法人民間司法改革基金會備份。
